【裁判字號】    92,易,491
【裁判日期】    920410
【裁判案由】    傷害
【裁判全文】
臺灣桃園地方法院刑事判決                          九十二年度易字第四九一號
    公  訴  人  臺灣桃園地方法院檢察署檢察官
    被      告  甲○○
    被      告  乙○○○
右列被告因傷害案件，經檢察官提起公訴（九十二年度調偵字第五四號），本院判決
如左︰
    主  文
甲○○傷害人之身體，處拘役貳拾日，如易科罰金，以佰元折算壹日。
乙○○○傷害人之身體，處拘役貳拾日，如易科罰金，以佰元折算壹日。扣案之花
剪壹支沒收。
    事  實
一、乙○○○住於桃園縣八德市○○里○○鄰○○街一八巷二號，甲○○則住於乙○
    ○○對面，二人係對門鄰居關係，乙○○○、甲○○並分別在乙○○○住處右前
    方之大水溝上鋪設之臨時橋及大水溝旁大樹附近飼養雞隻。先前二人即曾因雞隻
    生病或遺失、住家範圍等問題多次發生衝突，相處不睦而素有嫌隙，於民國九十
    一年十月二十九日上午七時許，甲○○所飼養雞隻中其中一隻母雞誤入乙○○○
    前揭養雞處吃飼料，乙○○○見狀乃擬抓住該母雞，適為甲○○在住處二樓平台
    上看見，乃自住處樓上衝下來至乙○○○養雞處找乙○○○理論，當時乙○○○
    已將身體蹲下，左手抓住甲○○飼養之母雞，右手持修剪花木用大型花剪（即鐵
    剪）敲打該母雞雞腳，雙方遂起嚴重口角衝突，甲○○竟基於傷害人身體之犯意
    ，雙手握拳出手毆打乙○○○頭部、臉部，致乙○○○受有左側頭皮腫（三公分
    Ｘ二公分）、鼻尖瘀紅（一公分Ｘ二公分）之傷害；而乙○○○同時亦基於傷害
    人身體之犯意，持上開花剪尾端之木棍毆擊甲○○，甲○○舉左手臂抵擋，致甲
    ○○受有左尺骨骨折之傷害。嗣並扣得乙○○○所有，供犯本件傷害犯行所用之
    花剪一支。
二、案經乙○○○、甲○○訴由桃園縣警察局八德分局報請台灣桃園地方法院檢察署
    檢察官偵查起訴。
    理  由
一、訊據被告乙○○○、甲○○固不否認於右揭時、地因雞隻問題發生爭執，惟均矢
    口否認有何傷害犯行，被告乙○○○辯稱：係甲○○先動手打人，伊才還手打甲
    ○○一下，之後因伊兒子聽見喊叫聲出來看，甲○○才未再出手云云；被告甲○
    ○辯稱：伊為救雞隻才衝上乙○○○養雞隻臨時橋，並推乙○○○，但未打她，
    伊搶回雞隻準備離開時，乙○○○持花剪打伊，伊才反擊云云。
二、經查：
  (一)被告甲○○於右揭時、地如何與乙○○○發生爭執，又如何毆打告訴人兼被告乙
    ○○○，致使乙○○○因而受有前揭傷害等情，迭據乙○○○於警方調查、檢察
    官偵查及本院審理時指訴甚詳在卷，並有行政院衛生署桃園醫院傷害診斷證明書
    一紙在卷（九十一年度偵字第二０九五九號卷第八頁）可稽，即被告甲○○於檢
    察官偵查及本院審理時亦不否認徒手毆打乙○○○頭部，雖其供稱：「．．．，
    我要求她放走雞隻，她不要，即以剪刀敲雞腳，我才衝上去，．．．」、「是我
    的手被她打，我才打她頭部，．．．」、「．．．，我從二樓平台看出去，我的
    二隻雞飛到我的屋後，另外一隻雞不見，我看到陳王金枝動作慢慢的靠近好像要
    抓雞的樣子，我就來不及穿褲子就跑出去，我看到她雞抓在左手上，拜託她把雞
    放下，她不肯，並蹲下去，看到她把雞腳放在板子上，用花剪敲打雞腳好幾下，
    我說你為何這麼殘忍，我衝過去她養雞的平台（臨時橋），要救雞，可能有把他
    推倒，我抓了雞轉身要下平台走，她喊一聲說甲○○你給我偷抓雞，用花剪木棍
    那邊，往我頭上打去，我反身用左手去擋，我放下雞，她還持續攻擊，我也反擊
    ，可能是這時打到她。那時她兒子出來在場，如我有打她，她兒子也不可能讓我
    打她。」等語（見九十二年度調偵字第五四號卷第七頁反面，本院九十二年三月
    二十七日審判筆錄第三頁、第四頁），但被告甲○○當時亟欲搶回雞隻並阻止乙
    ○○○傷害雞隻，然乙○○○非但拒絕交還雞隻，甚且持花剪毆打雞腳，被告甲
    ○○盛怒之餘，徒手毆打乙○○○極有可能，而乙○○○遭毆打後隨即呼喊其子
    ，其子亦隨後出來探視，亦為被告甲○○所不否認，被告甲○○也供稱不可能當
    著乙○○○子面前毆打乙○○○，而被告甲○○亦始終未指稱乙○○○之子有動
    手歐打伊，足見被告甲○○當係在乙○○○毆打雞腳時出拳毆打乙○○○頭部及
    臉部。被告甲○○有出手毆打乙○○○成傷，堪以認定。另起訴書事實欄記載被
    告乙○○○剪斷被告甲○○飼養雞隻之雞腳，惟此業據被告二人否認在卷，尚有
    誤會。至被告甲○○辯稱僅推乙○○○云云，惟乙○○○果真遭被告甲○○推倒
    並臉部朝地，則乙○○○臉部傷勢當不僅止於鼻尖瘀紅（一公分Ｘ二公分）而已
    ，被告甲○○所辯，要屬飾卸之詞，核無足採。乙○○○另陳稱伊有憂鬱症及限
    制性肺病，並提出長庚紀念醫院藥袋及診斷證明書為證，惟其既稱被告甲○○係
    以拳頭毆打其頭、臉部，上開病症應與被告甲○○之傷害行為無相當因果關係。
  (二)被告乙○○○如何於前揭時地與被告甲○○發生口角時，並曾持花剪尾端之木棍
    毆擊甲○○，甲○○舉起左手臂抵擋，致甲○○受有左尺骨骨折之傷害等情，業
    據被告乙○○○迭於警偵、訊及本院審理時供稱：「．．．，我以剪花草的剪刀
    還擊，甲○○以手臂來擋，結果甲○○的左手臂被我打斷」、「．．．，我打到
    他左手前臂，當時我很害怕，因怕他再打我，當時他很痛，有大叫說要告我，並
    說他的手斷了」、「．．．，案發當天，我兒子還在睡覺，我就看到他的雞有一
    隻母雞來我家吃飼料，我就蹲著，把雞抓起來，用花剪打他的雞，正好甲○○過
    來看到，就用兩手握拳頭打我頭及臉部，我一氣就反過頭來，用花剪的木棍那頭
    ，要打甲○○，他用手來擋，所以他手受傷，我就我受到驚嚇大叫，我兒子過來
    時，我就他不要再打甲○○，我已經還手了。．．．」等語（見九十一年度偵字
    第二０九五九號卷第四頁反面、九十二年度調偵字第五四號卷第七頁正面、反面
    、本院九十二年三月二十七日審判筆錄第三頁），核與告訴人兼被告甲○○於警
    偵訊及本院審理時指訴之情節相符，並有行政院衛生署桃園醫院診斷證明書一紙
    及花剪照片二張在卷（見九十二年度調偵字第五四號卷第九頁、第十五頁）可稽
    ，以及花剪一把扣案可資佐證，被告乙○○○有持花剪毆打甲○○成傷，堪以認
    定。
  (三)按正當防衛必須對於現在不法之侵害始得為之，侵害業已過去，即無正當防衛可
    言。至彼此互毆，又必以一方初無傷人之行為，因排除對方不法之侵害而加以還
    擊，始得以正當防衛論。故侵害已過去後之報復行為，與無從分別何方為不法侵
    害之互毆行為，均不得主張防衛權（最高法院有三十年度上字第一０四０號判例
    參照）。而衡之一般社會經驗法則，互毆係屬多數動作構成單純一罪而互為攻擊
    之傷害行為，縱令一方先行出手，而還擊之一方在客觀上茍非單純對於現在不法
    之侵害為必要排除之反擊行為，因其本即有傷害之犯意存在，則對其互為攻擊之
    還手反擊行為，自無主張正當防衛權之餘地（最高法院八十四年度臺非字第二０
    八號判決可資參考）。本件被告甲○○固因乙○○○毆打其所飼養雞隻先動手毆
    打乙○○○，惟乙○○○於侵害過去並呼喊其子後，仍持花剪擊傷被告甲○○，
    依上開見解，均不得主張正當防衛。
  (四)綜上所述，本件被告二人傷害犯行，罪證明確，犯行洵堪認定，被告二人空言否
    認，不足採信。被告等均應予依法論科。
三、核被告乙○○○、甲○○所為，均係犯刑法第二百七十七條第一項之普通傷害罪
    。爰審酌被告乙○○○、甲○○等人之素行良好，均無不良前科，因宿怨及細故
    進而互毆，犯罪之動機、目的、手段、犯罪情節尚屬輕微，及各所受之身體傷害
    程度，及犯罪後之態度等一切情狀，分別量處如主文所示之刑，並諭知易科罰金
    之折算標準。扣案之花剪一支，係被告乙○○○所有，供本件犯罪所用之物，業
    據其供明在卷，應依刑法第三十八條第一項第二款規定宣告沒收。
據上論斷，應依刑事訴訟法第二百九十九條第一項前段，刑法第二百七十七條第一項
、第四十一條第一項前段、第三十八條第一項第二款，罰金罰鍰提高標準條例第一條
前段、第二條，判決如主文。
本案經檢察官邱曉華到庭執行職務。
中      華      民      國      九十二      年      四      月    十    日
                            臺灣桃園地方法院刑事第二庭
                                法  官  徐  培  元
右正本證明與原本無異。
如不服本判決，應於判決送達後十日內向本院提出上訴狀( 應附繕本 )，上訴於
臺灣高等法院。
                                書記官  宋  翠  玲
中        華        民        國   九十二   年   四   月    十    日
附錄  本件論罪科刑法條：
刑法第二百七十七條
傷害人之身體或健康者，處三年以下有期徒刑，拘役或一千元以下罰金。
犯前項之罪，因而致人於死者，處無期徒或七年以上有期徒刑，致重傷者，處三年以
上、十年以下有期徒刑。


司法院資訊處製作；財團法人民間司法改革基金會備份。
